【裁判字號】    96,易,3514
【裁判日期】    970122
【裁判案由】    詐欺等
【裁判全文】
臺灣臺中地方法院刑事判決              96年度易字第3514號
公  訴  人  臺灣臺中地方法院檢察署檢察官
被      告  甲○○
上列被告因詐欺等案件，經檢察官提起公訴（九十六年度偵緝字
第六七○號），本院判決如下：
    主    文
甲○○無罪。
    理    由
壹、程序部分
    按被告以外之人於審判外之陳述，雖不符前四條（指刑事訴
    訟法第一百五十九條之一至第一百五十九條之四）之規定，
    而經當事人於審判程序同意作為證據，法院審酌該言詞陳述
    或書面陳述作成之情況，認為適當者，亦得為證據；又當事
    人、代理人或辯護人於法院調查證據時，知有第一百五十九
    條第一項不得為證據之情形，而未於言詞辯論終結前聲明異
    議，視為有前項之同意，刑事訴訟法第一百五十九條之五第
    一項、第二項定有明文。本案被告甲○○、檢察官就雙方所
    提出證據之證據能力，於本院準備程序及審判程序中均表示
    無意見，且迄於言詞辯論終結前亦未聲明異議，自視為同意
    作為證據，本院審酌各該證據作成時之情況，並無非出於任
    意性或不正之方法，且客觀上亦無不可信之情況，亦認為適
    當，自得為證據。
貳、實體部分
一、公訴意旨略以：被告甲○○意圖為自己不法之所有，於民國
    九十四年八月十九日凌晨三時許，侵入臺中市○區○○里○
    ○路四三二號九樓之二「弘國光學有限公司」（下稱弘國公
    司，侵入建築物部分未具告訴），竊取弘國公司所有置於公
    司會計桌子抽屜內之現金新臺幣（下同）一萬五千元及如附
    表所示之支票四紙。被告得手後，復將前揭支票存入由不知
    情之案外人高秀鈺申請開立，但出借被告使用之彰化銀行北
    屯分行活期儲蓄存款帳戶（帳號：00000000000
    000號），而連續向四家付款銀行提示付款，致該四家銀
    行均陷於錯誤，將票面金額如數撥入前揭帳戶。嗣弘國公司
    負責人廖一聰於九十五年四月二十日發覺失竊後報警，經警
    調取上開帳戶申請開戶資料及交易明細表而循線查獲。因認
    被告所為，係犯刑法第三百二十條第一項竊盜、第三百三十
    九條第一項之詐欺取財罪嫌。
二、按犯罪事實應依證據認定之，無證據不得認定其犯罪事實；
    不能證明被告犯罪者，應諭知無罪之判決，刑事訴訟法第一
    百五十四條第二項、第三百零一條第一項分別定有明文。又
    認定不利於被告之事實，需依積極證據，茍積極證據不足為
    不利於被告事實之認定時，即應為有利於被告之認定，更不
    必有何有利之證據。次按，刑事訴訟上證明之資料，無論其
    為直接證據或間接證據，均須達於通常一般人均不致於有所
    懷疑，而得確信其為真實之程度，始得據為有罪之認定，若
    其關於被告是否犯罪之證明未能達此程度，而有合理性懷疑
    之存在，致使無從形成有罪之確信，根據「罪證有疑，利於
    被告」之證據法則，即不得遽為不利被告之認定（最高法院
    七十六年臺上字第四九八六號、三十二年度上字六七號判例
    意旨可資參照）。
三、公訴意旨認被告涉有上開竊盜、詐欺取財罪嫌，無非以前開
    事實業據證人乙○○於警詢、偵查證述稽詳，並有彰化銀行
    北屯分行活期儲蓄存款帳戶開戶資料及交易明細各一份、弘
    國公司所在地大樓監視器畫面翻拍照片二張資為佐證，為其
    主要論據。訊據被告固坦承有將如附表所示之支票存入彰化
    銀行北屯分行高秀鈺之活期儲蓄存款帳戶並提領使用一情，
    惟堅決否認有何竊盜及詐欺取財犯行，辯稱：伊未於前揭時
    地竊取一萬五千元及如附表所示之支票，附表所示支票係乙
    ○○所交付，因為伊與乙○○間有金錢往來，乙○○缺錢時
    都會向伊借錢，次數與金額不計其數，在伊從弘國公司離職
    前，乙○○仍欠伊三萬元，乙○○於九十四年九月、十月左
    右打電話給伊，約伊在臺中市○○路歐耶泡沬紅茶店見面並
    交付如附表所示支票給伊，以換取現金等語。
四、經查：
（一）被告將附表所示之支票四張存入高秀鈺申辦而由其使用之
      前開帳戶內，並提領使用一節，迭據被告於警詢、偵訊及
      本院審理時坦承不諱，核與證人即被害人弘國公司負責人
      廖一聰於警詢中，及證人高秀鈺於偵查中證述之情節相符
      ，復有彰化銀行北屯分行九十五年五月十八日彰北屯字第
      一一四二號函附之開戶申請書、印鑑卡、身份證影本、交
      易明細表，及臺灣銀行支票影本、合作金庫商業銀行嘉義
      分行九十六年九月十八日合金嘉營字第○九六○○○四七
      六三號函附之合作金庫銀行嘉義分行票號ＥＡ00000
      00號支票影本附卷供參，堪認為真實。
（二）再被告既有取得如附表所示四張支票進而提示兌現之事實
      ，則本案所應審究者為被告是否前揭時地竊取一萬五千元
      與如附表所示四張支票之行為人，及將附表所示支票存入
      自身實際使用之帳戶提領使用，是否為施用詐術之行為：
  １、證人廖一聰雖於警詢指述及本院審理時證稱：被告曾向證
      人即弘國公司員工李泓瑄商借機車鑰匙，證人李泓瑄將機
      車鑰匙連同公司鑰匙整串借給被告；另依監視器翻拍照片
      可知就是被告竊取其公司之財物；監視器翻拍照片不清楚
      ，沒有辦法認定何人竊取，但認真看監視器翻拍照片，行
      竊者在電梯內撐雨傘戴鴨舌帽，身材很像被告，且有照到
      臉的下半部等語（見警卷第五頁、本院卷第七十三頁至第
      七十四頁）。然查：
      (一)被告曾向證人李泓瑄借機車一情，固據被告供承在卷，
        並與證人李泓瑄於警詢時證述之情節相符；惟證人李泓
        瑄於警詢中證述：其曾將機車鑰匙連同公司鑰匙整串借
        給被告，但未記下借給被告之時間等語，由此可知被告
        雖曾取得證人李泓瑄之機車鑰匙，但無法認定被告取得
        機車鑰匙之時間在本案案發之前，故尚難據此認定被告
        係假藉向證人李泓瑄借用機車之機會取得弘國公司大門
        鑰匙供已竊盜之用。
      (二)再觀諸卷附之案發當日監視器翻拍照片，雖有拍攝到行
        竊者臉部之下半部，但下巴輪廓卻模糊不清晰，實難僅
        依此即認定監視器翻拍照片中人即為被告。
  ２、再證人廖一聰於本院審理中證述：其提出監視器翻拍照片
      片包含九十四年八月十八日當天早上員工上班之照片，照
      片中戴鴨舌帽且撐雨傘者為行竊者等語；參以證人乙○○
      於本院審理中結證稱：伊沒有於九十四年九月、十月間，
      向被告提出附表所示支票換取現金，監視器翻拍照片中背
      包包之人是伊，當天伊去上班穿米白色長褲，黑色上衣，
      上衣圖案有一排米白色的字，但照片中所戴鴨舌帽且撐雨
      傘者並非伊等語。再細觀被告、證人乙○○於本院審理中
      所拍攝之照片，並比對監視器翻拍照片所示行竊者之體型
      結果，可知監視器翻拍照片所示行竊者體型較圓潤豐腴，
      該行竊者當天穿著黑色Ｔ恤及淺色長褲，黑色Ｔ恤上有米
      白色圖案，然而行竊者圓潤豐腴之體型與被告較結實之體
      型並不相似，反而與證人乙○○之體型較相像，亦與證人
      乙○○當日上班之衣著神似，足認被告所辯附表所示支票
      係證人乙○○所交付一情，並非無據。況且被告所供述證
      人乙○○與被告有借貸關係一情，為證人乙○○所不否認
      ，是被告所辯證人乙○○係因借貸關係而交付附表所示之
      支一情，非無可能，從而尚難僅以證人乙○○否認交付附
      表所示支票予被告，即認定被告為本案之行竊者。
  ３、又按支票乃流通證券，不論提示票據或者領取款項均有金
      融機構帳戶往來交易明細等資料可供查考，此為眾所周知
      之事，然被告於警詢、偵查及本院準備及審理程序中均一
      再自承其取得如附表所示支票後，即存入以高秀鈺名義申
      辦，實際上由其做為管理支票往來使用之前揭帳戶；再參
      酌卷附之監視器翻拍照片所示，行竊者從進入弘國公司所
      在大樓、乘坐電梯至弘國公司所在樓層，全程都有戴鴨舌
      帽且撐雨傘，可見本案若果真為被告所為，被告既於竊盜
      過程中全程戴帽撐傘，藉此遮住自身樣貌以避免被監視器
      拍攝到臉部輪廓，而遭人辨識出身分以掩飾其犯行，嗣後
      卻甘冒自曝其犯罪線索而自陷於訴追之危險，猶將附表所
      示支票存入自身實際使用之前揭帳戶以提領使用，實與常
      理不符。
  ４、又按持有贓物，在社會  生活經驗上原因甚多，尤以支票
      係流通證券，無從以被告持有他人被竊之支票進而忖度其
      取得支票之來源，縱該支票係以竊盜、搶奪、詐欺、侵占
      、拾得遺失物或故買贓物等犯罪手段取得，所涉犯罪構成
      要件各不相同，亦不能因其來源交待不清率爾推定其犯行
      ，或以其辯解虛偽而逕行認定其罪嫌，致違刑事訴訟法發
      現真實之目的。查如附表所示之四張支票係失竊之贓
      物，雖如前述，然公訴人僅因附表所示支票係存入以高秀
      鈺名義申辦，實際上由被告做為管理支票往來使用之前揭
      帳戶、證人乙○○迴避否認之證述及監視器翻拍照片，即
      推定被告涉有竊盜罪嫌，尚嫌速斷。
  ５、另查，被告在收受如附表所示之支票時，曾檢視該支票並
      非芭樂票且於本院審理中亦一再陳稱伊知道如附表所示之
      支票係眼鏡公司的票，且證人廖一聰於警詢中亦證述附表
      所示支票確係其公司被竊之支票，則附表所示支票既為真
      實票據，被告收受後存入以高秀鈺名義申辦，實際上由伊
      做為管理支票往來使用之前揭帳戶，由付款銀行依約支付
      票據款項，難謂被告有施用詐術，而使付款銀行陷於錯誤
      將附表所示支票之款項匯入前揭帳戶之行為。
（三）綜上所述，證人乙○○之證述，既多所迴避否認而無法採
      信，且監視器翻拍照片尚不足以證明行竊者即為被告，而
      彰化銀行北屯分行九十五年五月十八日彰北屯字第一一四
      二號函暨檢附之開戶申請書、印鑑卡、身份證影本、交易
      明細等資料，亦不足據以佐證被告所持如附表所示支票來
      源係其自弘國公司竊取而來，並有持以行使而取得票據款
      項之詐欺故意與施用詐術之行為，此外復查無其他積極證
      據證明被告有上開犯行，揆諸首揭說明，既然尚有合理懷
      疑之處，即難認被告有本件竊盜、詐欺之犯行，自應為被
      告無罪之諭知。
據上論斷，應依刑事訴訟法第三百零一條第一項，判決如主文。
本案經檢察官丙○○到庭執行職務。
中    華    民    國    97    年    1     月    22    日
                  刑事第九庭  審判長法  官  鍾堯航
                                    法  官  楊萬益
                                    法  官  莊秋燕
以上正本證明與原本無異。
如不服本判決，應於收受送達後十日內向本院提出上訴書狀（應
敘述具體理由並附繕本）。
上訴書狀如未敘述理由，應於上訴期間屆滿後二十日內補提理由
書於本院。
                                    書記官  顏督訓
中    華    民    國    97    年    1     月    22    日
附表：
┌──┬────────┬────────┬─────┐
│編號│銀行            │票號            │金額      │
├──┼────────┼────────┼─────┤
│1   │臺南企業銀行府城│0000000  │二萬元    │
│    │分行            │                │          │
├──┼────────┼────────┼─────┤
│2   │合作金庫銀行嘉義│EA0000000│三萬元    │
│    │分行            │                │          │
├──┼────────┼────────┼─────┤
│3   │華南銀行北桃園分│SC0000000│一萬六千元│
│    │行              │                │          │
├──┼────────┼────────┼─────┤
│4   │臺灣銀行安和分行│AP0000000│二萬元    │
│    │                │                │          │
└──┴────────┴────────┴─────┘


司法院資訊處製作；財團法人民間司法改革基金會備份。
